【裁判字號】    99,消債抗,179
【裁判日期】    990727
【裁判案由】    聲請免責
【裁判全文】
臺灣高雄地方法院民事裁定           99年度消債抗字第179號
抗  告  人  甲○○
上列抗告人因聲請免責事件，對於民國99年7 月7 日本院99年度
消債聲字第73號裁定提起抗告，本院裁定如下：
    主  文
抗告駁回。
抗告程序費用新臺幣壹仟元由抗告人負擔。
    理  由
一、抗告意旨略以：本院先前99年度消債聲字第14號裁定不免責
    前，並未給予抗告人陳述權，且該裁定承辦法官顯然誣侵憲
    法、民法及消費者債務清理條例（以下稱本條例）賦予伊之
    免責權。又本條例第134 條所稱「浪費」應係指無意義的不
    良消費或鉅額浪費致財產減少，但本件抗告人係因多年來在
    大陸求學，必須刷卡購買旅行社廉價機票或向家樂福商店刷
    貸現金，藉以貼補生活費，並不符合上述浪費之要件，爰依
    法提起本件抗告。
二、按非訟事件法並無類似民事訴訟法第253 條及第400 條第1
    項之規定，亦無得準用之規定，是非訟事件，尚不發生所謂
    一事不再理之問題。倘非訟事件經裁定確定後，其裁定內容
    不能實現，當事人自仍得聲請更行裁定。反之，非訟事件經
    裁定確定後，苟無內容不能實現情事，當無聲請更行裁定之
    必要；若當事人再行聲請裁定，自屬欠缺權利保護之要件，
    而應予以駁回（最高法院90年度台抗字第666 號裁定意旨參
    照）。經查：抗告人前經本院99年度消債清字第190 號裁定
    開始清算程序後，因清算財團之財產不敷清償清算程序費用
    ，再以98年度司執消債清字第161 號裁定終止清算程序，嗣
    經本院以99年度消債聲字第14號認定抗告人明知自身收入微
    薄而無力清償債務，本不應輕易舉債，惟其竟仍多次持信用
    卡向量販賣場及旅遊業者進行高額消費，顯有恣意花費任令
    債務增加，終至不能清償之程度為由，乃認抗告人符合本條
    例第134 條第4 款所定因浪費致負擔過重債務之構成要件，
    遂予裁定抗告人不免責，因抗告人不服該裁定提起抗告，再
    由本院99年度消債抗字第129 號裁定抗告駁回確定在案（以
    下稱前案不免責裁定），此有前揭裁定影本各1 份在卷可稽
    。然抗告人前於原審仍執相同事由再次提起本件免責聲請，
    且依其先後所述聲請及抗告理由，均係一再指摘上述本院99
    年度消債聲字第14號裁定有何不當之處，或僅片面陳述該案
    承辦法官是否認事用法有誤或另涉有瀆職犯罪云云，俱未具
    體釋明前案不免責裁定確定後有何內容不能實現之情事，抑
    或提出其他事證以資認定其果無本條例第134 條第4 款所指
    浪費情事，揆諸前揭說明，自屬欠缺權利保護之要件，原裁
    定依此駁回抗告人之免責聲請，於法並無不合，故抗告意旨
    猶據此指摘原裁定不當並求予廢棄云云，為無理由，應予駁
    回。
三、依消費者債務清理條例第15條，民事訴訟法第495 條之1 第
    1 項、第449 條、第78條，裁定如主文。
中    華    民    國    99    年    7     月    27    日
                  民事第六庭  審判長法  官  楊國祥
                                    法  官  李怡諄
                                    法  官  陳明呈
上為正本係照原本作成
不得再抗告。
中    華    民    國    99    年    7     月    27    日
                                    書記官  黃靖媛

司法院資訊處製作；財團法人民間司法改革基金會備份。
